臺灣板橋地方法院民事判決　　　　　　　93年度訴字第2022號
原　　　告　臺灣板橋地方法院檢察署
法定代理人　謝榮盛
訴訟代理人　黃昭宗
被　　　告　甲○○
　　　　　　　　　　　2
兼上被告
法定代理人
及徐瑞琴
遺產管理人 　邱春生
上列當事人間請求損害賠償事件，經本院於民國94年4月14日言
詞辯論終結，判決如下：
    主  文
被告兼徐瑞琴之遺產管理人邱春生應連帶給付原告新台幣貳佰壹
拾柒萬貳仟零壹拾元，及自民國九十四年三月十四日起至清償日
止，按年息百分之五計算之利息。
原告其餘之訴駁回。
訴訟費用由被告兼徐瑞琴之遺產管理人邱春生連帶負擔。
    事實及理由
壹、程序方面：
一、本件被告經合法通知，未於言詞辯論期日到場，核無民事訴
    訟法第386 條所列各款情形，爰依原告之聲請，由其一造辯
    論而為判決。
二、本件原告之法定代理人原為凌博志，嗣於原告提起本件訴訟
    之後變更為謝榮勝，並於94年4 月14日具狀聲明承受訴訟，
    核無不合，應予准許。
三、原告起訴聲明之金額原為新台幣（下同）1,914,610 元及法
    定遲延利息，嗣於起訴狀繕本送達被告前，於94年1 月24日
    具狀變更聲明金額為2,172, 010元，並追加徐瑞琴之遺產管
    理人即邱春生為被告，依法應予准許。
貳、實體方面：
一、原告主張：
  (一)被告邱春生與其妻徐瑞琴（已歿）二人因婚姻契約，應協力
    保持共同生活之圓滿安全及幸福，而負有相互扶持照顧保護
    對方生命、身體安全之義務。緣徐瑞琴因懷疑被告邱春生有
    外遇，兩人常有勃谿，徐瑞琴並曾於91年4 、5 月間，在台
    北縣蘆洲市○○路422 巷88號6 樓之2 開瓦斯自殺，經被告
    邱春生搶走瓦斯桶而未遂；故被告邱春生對徐瑞琴情緒不穩
    並有自殺傾向一情，知之甚明。被告邱春生、徐瑞琴及其女
    兒即被告甲○○於92年6 月間搬入台北縣蘆洲市○○路422
    巷114 弄「大囍市」社區17號1 樓（以下簡稱Ａ屋）居住。
    該「大囍市」社區為地上八層、地下一層建物，四週均為狹
    窄巷弄，Ａ屋所在之該棟建物，戶數高達86戶，為人口綢密
    之集合住宅，建物正中為穿堂貫穿，穿堂上方即為供人居住
    2 至8 樓之住宅，該建物僅有樓梯間出入口二處，大門相對
    ，均開設於穿堂內側正中央，Ａ屋位於大樓樓梯間出入口旁
    穿堂內。該社區穿堂並未封閉淨空，被告邱春生以施作及承
    包油漆工程為生，在Ａ屋內堆放其日常工作所需之極易燃物
    香蕉水（輕石油蒸餾物類），在Ａ屋外則堆放空油漆桶及狗
    籠等雜物。社區穿堂中及二處出入口前，平時均停放二列機
    車，穿堂中央所餘狹小空間，僅堪供機車及人員通行，其對
    在「大囍市」社區集合住宅一樓Ａ屋擺放極易燃物香蕉水，
    若保存管理不善，甚易引發火災導致公共危險。92年8 月31
    日凌晨1時36 分許，於上開A 屋前，徐瑞琴酒後再度與被告
    邱春生發生爭吵，竟憤而於同日凌晨1 時52分許，由屋內持
    被告邱春生平日工作使用之裝有香蕉水之鐵桶至Ａ屋外，企
    圖將香蕉水澆淋自身，然經被告邱春生搶下。惟邱春生於搶
    下香蕉水後，未將該鐵桶裝香蕉水妥善封存或改置於其他安
    全處所以避免徐瑞琴拿取，將之任意放置Ａ屋前穿堂。被告
    邱春生明知自已與徐瑞琴爭吵之行為，已致酒醉之徐瑞琴陷
    於情緒激動，欲澆淋香蕉水引火自殺之身心失控危險狀態，
    且熟知其工作上使用之香蕉水為極易燃物品，該時復為假日
    凌晨多數住戶熟睡之際，邱春生就徐瑞琴如在前述停滿附有
    汽油油箱之數十輛機車之地點，取用放置於Ａ屋前穿堂之香
    蕉水澆淋自焚，徐瑞琴將因之身亡，並發生火災，燒燬該社
    區現供人居住之住宅，並致生眾多住戶受傷及死亡之結果，
    有所預見。基於其為徐瑞琴之配偶及該極易燃品香蕉水使用
    與管理人之地位，其應有防止徐瑞琴利用該香蕉水自焚死亡
    、失火燒燬「大囍市」社區現供人使用之住宅及人命傷亡結
    果發生之義務，而依當時邱春生與徐瑞琴共居一屋，邱春生
    並具有體力之優勢，其應能注意，並能採取必要之安全防護
    措施以防止發生前述結果，而依當時狀況，復無任何不能防
    止結果發生之情事。詎邱春生未將其放置於Ａ屋穿堂前之極
    易燃物香蕉水一桶移放其他安全處所或予密閉封存，任由徐
    瑞琴於該日1 時55 分14 秒在原地提起桶子，將香蕉水澆淋
    全身，甚且邱春生目睹上情，仍疏於注意採取必要之防止措
    施，逕自返回Ａ屋內，放任徐瑞琴陷於身心失控及身體澆淋
    極易燃物香蕉水之狀態，致令徐瑞琴於55分20秒，點火自焚
    ，因徐瑞琴旋來回奔走倒地翻滾掙扎，乃至火焰順流地面之
    殘留香蕉水，旋即引燃機車，火流迅速向64輛機車水平延燒
    ，引燃車內油料，並由穿堂外牆向上垂直竄燒，外牆窗口設
    有遮雨棚，向上竄燒過程中又向室內擴大，蔓延後側樓層，
    火勢並直衝未關閉大門之樓梯間，火煙、高溫因煙囪效應，
    快速蔓延避難逃生樓梯通道，除燒燬現供人使用之大囍市社
    區建築物，而致生公共危險外，尚發生住戶許家賓等人因逃
    避不及，經送醫後，因吸入性窒息、吸入性嗆傷腦死而死亡
    ，邱春生之犯行業經臺灣板橋地方法院以93年度矚易字第1
    號判處有期徒刑1 年10月。被害人許家賓之母許顏吻、被害
    人張維軒之祖父張博雄、被害人陳旺錡、陳奕帆之遺屬陳勳
    等人因此依犯罪被害人保護法4 條第1 項、第6 條第1 項第
    1 款規定，向原告之犯罪被害人補償審議委員會請求補償，
    經原告於93年3 月30日決議補償許顏吻213,799 元，補償張
    博雄82,950元，補償陳張金枝285,853 元、陳溎梅401,907
    、張人之1,143,900 元，有並分別於93年6 月28日、同年6
    月2 日、同年7 月2 日、9 月8 日支付補償金完畢。被害人
    李詩彥、陳對之殯葬費由陳李福、李十全給付後，其二人向
    原告犯罪被害人補償審議委員會請求補償，亦經原告委員會
    決議補償二人各128,700 元，並於93年12月9 日及13日支付
    完畢，合計原告支出補償金2,172,010 元。為此依犯罪被害
    人保護法第12條第1 項、第2 項規定，對於犯罪行為人邱春
    生依法行使求償權。被告甲○○為徐瑞琴之子女，依民法第
    1148條規定，應承受徐瑞琴之財產上一切權利義務，與被告
    邱春生負連帶賠償責任。又徐瑞琴之遺產，已由鈞院93年繼
    字第1605耗材定邱春生為遺產管理人，亦應與邱春生負連帶
    賠償責任。為此提起本件訴訟。
  (二)聲明：被告應連帶給付原告2,172,010 元，及自追加起訴狀
    繕本送達翌日起至清償日止，按年息百分之5 計算之利息。
二、法院之判斷：
  (一)被告兼徐瑞琴之遺產管理人邱春生部分：
    1.原告主張被告邱春生與徐瑞琴（已歿）為夫妻關係，徐瑞
      琴於92年8 月31日凌晨因酒後與被告邱春生發生爭吵，一
      時情緒激動，而持被告邱春生置於上述A 屋前穿堂之香蕉
      水淋於身上引火自焚，被告邱春生為徐瑞琴之配偶，與徐
      瑞琴互負保護義務，且為上開香蕉水之使用人及管理人，
      其應注意、能注意竟疏未注意採取必要之安全防護措施，
      任令徐瑞琴點火自焚，火勢延燒大囍社區，致住戶許家賓
      、張維軒、陳旺錡、陳奕帆、李詩彥、陳對等人死亡，原
      告因而依犯罪被害人保護法支付補償金2,172,010 元之事
      實，業據提出本院93 年 度囑易字第1 號網路查詢判決書
      影本1 件、原告補償審議委員會92年度補審字第90、91、
      98、103 、104 、105 、10 6、113 、114 、115 號及93
      年度補審字第123 號決定書各一件、臺灣銀行匯出匯款回
      條聯、領款存摺影本各4 件及申請人收據影本6 件為證，
      堪信屬實。
    2.按國家於支付犯罪被害補償金後，於補償金額範圍內，對
      於犯罪行為人或依法應負賠償責任之人有求償權。前項求
      償權，由支付補償金之地方法院或其分院檢察署行使。犯
      罪被害人保護法第12條第1 項、第2 項前段定有明文。本
      件被告邱春生因過失致人於死，原告於支付犯罪被害人補
      償金後，於補償金額範圍內對於被告邱春生求償，於法並
      無不合。另一犯罪行為人徐瑞琴於犯罪後死亡，且其繼承
      人均拋棄繼承，經原告聲請本院93年度繼字第1605號裁定
      選任被告邱春生為其遺產管理人乙節，有原告提出之上開
      民事裁定1 件附卷可憑。查徐瑞琴對於本件原告支付被害
      人之補償金依法亦負有賠償之責，茲徐瑞琴死亡，繼承人
      均拋棄繼承，邱春生為其遺產管理人，則原告以遺產管理
      人邱春生為被告請求連帶賠償，亦屬正當，應與准許（最
      高法院70年台上字第211 號判例意旨參照）。
    3.從而原告依犯罪被害人保護法第12條規定請求被告兼徐瑞
      琴之遺產管理人邱春生連帶給付2,172,010 元及自追加起
      訴狀繕本送達翌日即94年3 月14日起至清償日止，按年息
      百分之5計算之利息，為有理由，應與准許。
  (二)被告甲○○部分：
    查徐瑞琴於92年9 月11日死亡後，被告甲○○業於92年11月
    4 日依法具狀聲明拋棄繼承，經本院92年度繼字第1434號准
    予備查在案，此經本院調卷查明。故被告甲○○依法毋庸承
    受被繼承人徐瑞琴負擔之本件賠償債務。原告主張依繼承關
    係請求被告甲○○負連帶賠償責任，於法不合，不應准許。
三、結論：本件原告之訴，為一部有理由，一部無理由，依民事
    訴訟法第385 第1 項前段、第79條、第85條第2 項，判決如
    主文。
中　　華　　民　　國　　94　　年　　4 　　月　　28　　日
                  民事第三庭    法　官　許月珍
以上正本，係照原本作成。
如對本判決上訴，須於判決送達後20日內向本院提出上訴狀
中　　華　　民　　國　　94　　年　　4 　　月　　29　　日
                                書記官　劉昌明
